【裁判字號】    98,易緝,19
【裁判日期】    981027
【裁判案由】    竊盜
【裁判全文】
臺灣苗栗地方法院刑事判決              98年度易緝字第19號
公  訴  人  臺灣苗栗地方法院檢察署檢察官
被      告  甲○○
                    另案於臺灣臺中監獄苗栗分監執行中
上列被告因竊盜案件，經檢察官提起公訴（97年度偵字第5286號
），本院判決如下：
    主  文
甲○○無罪。
    理  由
壹、公訴意旨略以：被告甲○○與乙○○，共同基於意圖為自己
    不法所有之犯意聯絡及行為之分擔，於民國97年6 月上旬某
    時間，在苗栗縣苗栗市新英里6 號附近山坡，以不詳方式侵
    入丙○○所有座落該址旁之山坡土地內，裝入挖土機電瓶及
    以自備之鑰匙啟動之方式，竊取丙○○所有放置在該山坡上
    平台之日立牌30型之挖土機1 台（價值約新臺幣60餘萬元，
    丙○○原將該挖土機之電瓶取下），得手後，由乙○○駕駛
    該挖土機離開現場約30公尺，惟因乙○○駕駛技術不佳，致
    挖土機在山坡邊傾斜無法移動，乃由乙○○央請傅傳裕透過
    劉信宏尋找駕駛技術較佳之何文斌幫忙移動該挖土機，並委
    由傅傳裕找尋承買者，而於同年6 月底某日，傅傳裕、劉信
    宏與何文斌3 人，前往上址山坡地，由何文斌駕駛啟動該挖
    土機時，該挖土機因重心不穩而滑落山溝無法動彈。嗣丙○○發覺挖土機遭移動並滑落山溝，乃報警處理而循線查獲。
    因認被告甲○○涉犯刑法第320 條第1 項之竊盜罪嫌等語。
貳、本院之判斷：
一、證據能力部分：
  (一)按被告以外之人於偵查中向檢察官所為陳述，除顯有不可信
    之情況者外，得為證據，刑事訴訟法第159 條之1 第2 項定
    有明文。偵查中對被告以外之人所為之偵查筆錄，或被告以
    外之人向檢察官所提之書面陳述，性質上均屬傳聞證據。惟
    現階段刑事訴訟法規定檢察官代表國家偵查犯罪、實施公訴
    ，依法其有訊問被告、證人及鑑定人之權，證人、鑑定人且
    須具結。而實務運作時，檢察官偵查中向被告以外之人所取
    得之陳述，原則上均能遵守法律規定，不致違法取供，其可
    信度極高，自得為證據。經查，本件證人丙○○（參偵卷第
    88至89頁），於檢察官偵查中所為之證述，性質上雖屬審判
    外之陳述，惟其係於偵查中向檢察官所為之證述，且經具結
    ，復無顯有不可信之情況，衡諸上開規定，自具有證據能力
    ，併此敘明。
  (二)按被告以外之人於審判外之言詞或書面陳述，除法律有規定
    者外，不得作為證據，刑事訴訟法第159 條第1 項固定有明
    文。惟被告以外之人於審判外之陳述，雖不符同法第159 條
    之1 至之4 之規定，而經當事人於審判程序同意作為證據，
    法院審酌該言詞陳述或書面陳述作成時之情況，認為適當者
    ，亦得為證據。又當事人、代理人或辯護人於法院調查證據
    時，知有第159 條第1 項不得為證據之情形，而未於言詞辯
    論終結前聲明異議者，視為有前項之同意，同法第159 條之
    5 亦定有明文。查證人即共同被告乙○○、證人傅傳裕、何
    文斌、丙○○、劉信宏（參偵卷第31至33頁、第83至84頁、
    第71至72頁、第6 至8 頁、第42至44頁、第61至62頁）等人
    ，於警詢、偵查的陳述，均為被告以外之人於審判外之言詞
    或書面陳述，而屬傳聞證據。但公訴人、被告對於上開言詞
    陳述之證據能力均未爭執，本院審酌該證據資料作成時之情
    況，核無違法取證或其他瑕疵，認為以之作為證據為適當。
二、公訴人認被告涉有刑法第320 條第1 項之竊盜罪嫌，係以下
    列證據為論據：
  (一)共同被告乙○○的陳述。
  (二)被告甲○○供述。
  (三)證人傅傳裕的證詞。
  (四)證人劉信宏的證詞。
  (五)證人何文斌的證詞。
  (六)證人丙○○的證詞。
  (七)贓物認領保管單1 張。
  (八)挖土機滑落山溝之現場照片。
三、按犯罪事實應依證據認定之，無證據不得認定犯罪事實。不
    能證明被告犯罪者，應諭知無罪之判決。刑事訴訟法第154
    條第2 項、第301 條第1 項，分別定有明文。次按認定不利
    於被告之事實，須依積極證據，苟積極證據不足為不利於被
    告事實之認定時，即應為有利於被告之認定，更不必有何有
    利之證據；又事實之認定，應憑證據，如未能發現相當證據
    ，或證據不足以證明，自不能以推測或擬制之方法，以為裁
    判基礎。而所謂認定犯罪事實之積極證據，係指適合於被告
    犯罪事實認定之積極證據而言，雖不以直接證據為限，間接
    證據亦包括在內；然而無論直接或間接證據，其為訴訟上之
    證明，須於通常一般之人均不致有所懷疑，而得確信其為真
    實之程度者，始得據為有罪之認定，倘其證明尚未達到此一
    程度，而有合理之懷疑存在時，致使無從形成有罪之確信，
    根據「罪證有疑，利於被告」之證據法則，即不得遽為不利
    被告之認定（最高法院29年上字第3105號、30年上字第816
    號、40年臺上字第86號、76年臺上字第4986號判例參照）。
    復按告訴人之指訴，係以使被告受刑事訴追為目的，是以告
    訴人之指訴為證據方法，除其指訴須無瑕疵，且應有查與事
    實相符之佐證，始得資為判決之基礎（最高法院52年臺上字
    第1300號、61年臺上字第3099號判例參照）。刑事訴訟法第
    161 條第1 項亦規定，檢察官就被告犯罪事實，應負舉證責
    任，並指出證明之方法，是檢察官對於起訴之犯罪事實，應
    負提出證據及說服之實質舉證責任，倘其所提出之證據，不
    足為被告有罪之積極證明，或其指出證明之方法，無從說服
    法院以形成被告有罪之心證，基於無罪推定之原則，自應為
    被告無罪判決之諭知（最高法院92年度台上字第128 號判例
    參照）。
四、本件被告甲○○固坦承於96年7 月11日前1 、2 日，曾與證
    人即共同被告乙○○至苗栗縣苗栗市新英里6 號附近山坡，
    發現1 部挖土機停於該處等事實，但堅詞否認有竊盜犯行，
    辯稱：那天根本不是要去看怪手，我們在路邊經過，路邊有
    一個登山步道，我們坐在那邊，不知道是誰先發現怪手在斜
    坡那裡，我們是要看七里香，只是剛好看到怪手。乙○○去
    偷挖土機的時候，我有沒有在場，也未與乙○○商量要怎麼
    偷，也沒有與乙○○討論如何賣。案發那時候我在苗所，不
    可能叫人去偷等語。經查：
  (一)證人即共同被告乙○○於審理時結證稱：「（問：起訴書所
    載的犯罪日期是否是97年6 月上旬？）是。」、「（問：白
    天還是晚上？）白天，大約3 、4 點左右。」、「（問：你
    和甲○○同時到場還是只有你自己去？）甲○○沒有去，他
    是之前帶我去看而已，隔了大約10幾天後我才去現場。」、
    「（問：你是如何動手竊取？）我帶一個電瓶，用鑰匙開啟
    怪手。」、「（問：電瓶的鑰匙是你的？）是我的。」、「
    （問：甲○○除了與你到現場外，事後還有聯絡你或其他人
    或參與的行為嗎？）沒有，我知道他後來被羈押了。」、「
    （問：和甲○○有沒有討論到處理完怪手後，如何分錢？）
    沒有。」、「（問：甲○○是如何找上你？）我是在朋友那
    裡認識甲○○，他問我有沒有辦法把怪手處理掉。」【以上
    參98年度易字第239 號卷第33至34頁】、「（問：竊盜現場
    的挖土機是誰帶你去看的？）甲○○帶我去看的。」、「（
    問：他有沒有說那台挖土機是誰的？）沒有。」、「（問：
    他帶你去看那台挖土機要幹嘛？）他開車載我，發現那台挖
    土機在山坡下，就這樣子。」、「（問：他有沒有請你幫忙
    找買主買這台？）沒有。」、「（問：提示98易字第239 號
    第34頁，你之前在法庭上說甲○○問你有沒有辦法把怪手處
    理掉是什麼意思？）我們在山坡上看到怪手的時候，他就隨
    口問我說一說而已，後來是我自己去偷的，他沒有去，那時
    他被羈押在苗栗看守所，他沒有參與這件案子，是我自己去
    偷的，後來我找傅傳裕他們幫忙，甲○○從頭到尾都沒有參
    與，他只載我去看而已，隨口說出那句話。」、「（問：在
    他還沒帶我去看之前你知道這怪手在哪裡嗎？）不知道。」
    、「（問：你們有沒有約定你處理之後要如何分贓？）我沒
    有與甲○○提起這件事，他載我去看的第２天還是第３天就
    已經被刑警隊抓了，被羈押，我只有跟傅傳裕說叫他幫我開
    怪手。」、「（問：你們當天看完之後，沒有馬上開走？）
    沒有，我們前後停留不到５分鐘，只在路邊看沒有下去。」
    、「（問：提示偵卷第6 頁，傅傳裕在偵訊中說有在97年6
    月你跟甲○○有偷１台挖土機？）那是我隨便說的，我騙他
    的。」、「（問：提示偵卷被告甲○○之矯正簡表，甲○○
    是從97年6 月11日被羈押，到97年8 月1 日止，你說他帶你
    去看挖土機的時間是發生在他被押之前？）是，在97年6 月
    11日之前，甲○○帶我去現場看挖土機。」、、「（問：甲○○是什麼時候跟你說可不可以把挖土機處理掉？在你想竊
    取挖土機的想法之前還是之後？）去看過挖土機之後。」、
    「（問：當甲○○跟你說可不可以把挖土機處理掉之後，你
    怎麼回答？）我說我沒有辦法，我不會開挖土機。」、「（
    問：換句話說，你跟甲○○離開挖土機現場之後，你自己才
    決定去偷挖土機？）對啊，之後差不多５天到１個禮拜左右
    ，我才有計畫要偷。」、「（問：你是在97年6 月11日之前
    的幾天，甲○○帶你去現場看  到那台挖土機？）這個我記
    不起來。」、「（問：你第１次看到挖土機，就決定要偷那
    台挖土機了嗎？）沒有，第１次看到還沒有決定要偷。」、
    （問：你是在第１次看到挖土機之後，好幾天才想到要去偷
    ？）對。」、「（問：你的計畫是怎樣？）因為我沒有賣出
    的對象，且我也不善於駕駛挖土機，我只會發動但是開得不
    是很順。第１次我去開的時候就想把挖土機偷走，我發動挖
    土機，開到懸崖邊進退兩難，所以就把挖土機熄火離開。」
    、「（問：後來傅傳裕他們是什麼時候到現場幫你開挖土機
    ？）我把挖土機發動之後開到懸崖邊，之後第２天還是第３
    天，傅傳裕他們去的時候把挖土機開掉到懸崖底下我沒有去
    。」、「（問：甲○○到底帶你去那裡看挖土機是要幹嘛？
    ）他只開車載我經過而已，路邊停下來看而已。」、「（問
    ：沒有目的？）他家住銅鑼，剛好開車經過，下車小便抽菸
    這樣而已。」、「（問：就剛好看到那台挖土機？）那台挖
    土機是他指給我看的。」、「（問：他問你能不能處理挖土
    機，是停車看的時候，還是上車之後的事情？）上車之後在
    車子裡面講的。」、「（問：後來你為什麼找傅傳裕？是他
    們有能力處理嗎？）我用電話跟他聯絡而已。」、「（問：
    他們有能力處理買賣以及駕駛挖土機嗎？）我不曉得，我只
    問他而已，然後再帶他們去看。」、「（被告甲○○問：我
    當初載你去挖土機的現場，是不是要去看七里香？）是要去
    看七里香。」、「（被告甲○○：問我有叫你去偷嗎？）沒
    有。」、「（問：那台挖土機到底甲○○有沒有說是他的？
    ）沒有。」、「（問：甲○○叫你處理，有沒有跟你說他有
    處理的權限？）他沒有跟我說。」、「（問：甲○○在現場
    問你能不能處理挖土機，【處理】的意思是什麼？是去偷？
    還是能不能找出銷贓的管道？）應該是問我有沒有偷過這種
    挖土機吧。」、「（問：你自己決定要去偷挖土機，有沒有
    想說如果賣出去要分好處給甲○○？）沒有，因為甲○○沒
    有參與，我只想說賣出去的時候跟傅傳裕他們分。」【以上
    98年度易緝字第19號卷宗98年10月13日審判筆錄第3 至10頁
    】等語。
  (二)是由證人乙○○的上述證詞，參酌其於偵查時的陳述（參偵
    卷第71至72頁），可知其係證稱於97年6 月11日前某日，與
    被告甲○○駕車途經苗栗縣苗栗市新英里6 號附近山坡，欲
    尋找七里香樹，其等2 人下車解手、抽煙之際，被告甲○○
    向其稱有1 部挖土機停於斜坡處。其等2 人約5 分鐘後上車
    ，被告甲○○在車上詢問乙○○是否能處理該部挖土機？乙○○答稱沒有辦法，不會開挖土機後，其等2 人旋即離開該
    處。嗣於被告甲○○另案被羈押後之97年6 月11日起至97年
    6 月底前某日，乙○○自行決定前往上址偷取挖土機，並攜
    帶電瓶、鑰匙至上址，發動挖土機引擎後駛離現場，但因駕
    駛技術不純熟，挖土機在山坡處傾斜而進退不得，乙○○隨
    即熄火下挖土機離開該處。乙○○復於97年6 月底某日，與
    證人傅傳裕等人聯繫至上址移動挖土機，並與證人傅傳裕等
    人至現場觀看挖土機等情。
  (三)證人丙○○證稱前述挖土機係其所有，其在苗栗市新英里6
    號附近山坡工作，後來怕小偷偷走就把電瓶拆回家，結果小
    偷自己拿1 個電瓶發動引擎後開沒有多遠就翻覆到30公尺以
    下的山溝裡等語（參偵卷第61至62頁、第88至89頁）。是斟
    酌證人乙○○、丙○○2 人之上述證詞，復參諸卷附的照片
    4 張（參偵卷第64頁）所示，可知上述挖土機，業遭證人乙○○自原先停放處所，駕駛離開不遠後，掉落於30公尺下方
    山溝等事實。
  (四)證人傅傳裕證稱97年6 月底乙○○有告知其要賣前述挖土機
    ，事成之後將可拿到1 成佣金，其有與劉信宏、乙○○，另
    與何文斌去現場看該部挖土機，並由何文斌啟動駕駛上述挖
    土機，但挖土機滑落山溝等情（參偵卷第6 至8 頁、第83至
    84 頁 ）。證人劉信宏證稱上述挖土機是傅傳裕告知其要找
    人駕駛移動，劉信宏再找何文斌去開挖土機，挖土機鑰匙是
    傅傳裕交給劉信宏，劉信宏再交給何文斌，後來怪手掉入山
    溝，其將何文斌送醫等情（參偵卷第71頁）。證人何文斌證
    稱劉信宏找其去移動上述挖土機，並有與傅傳裕、劉信宏等
    人一起去現場等情（參偵卷第42至44頁、第83至84頁）。
  (五)被告甲○○因涉嫌竊盜等案件，於97年6 月11日羈押於臺灣
    苗栗看守所，於97年8 月1 日具保出所等情，此有臺灣高等
    法院被告前案紀錄表1 份在卷可考。是被告甲○○於97年6
    月11日起至97年8 月1 日止，羈押於臺灣苗栗看守所，自無
    法於上述期間到前址，竊取挖土機。由此足見證人乙○○證
    稱其自係行前往上址竊取挖土機等語，應屬真實可採。
  (六)再觀諸證人乙○○、丙○○、傅傳裕、劉信宏、何文斌等人
    的上述證詞，可知證人乙○○於97年6 月11日前某日，與被
    告甲○○到上址發現該部挖土機後離開現場。而證人乙○○
    則於數日後，興起自行竊取上述挖土機之意思，並於被告甲○○於97年6 月11日因另案羈押後某日，獨自攜帶電瓶及鑰
    匙至上址，發動挖土機引擎駛離現場不遠後，因駕駛技術不
    純熟，挖土機在山坡處傾斜進退不得，乙○○隨即熄火下挖
    土機離開現場。嗣於97年6 月底前某日，乙○○與證人傅傳
    裕聯繫尋找挖土機買主，並與傅傳裕、劉信宏到場觀看挖土
    機。證人傅傳裕即透過證人劉信宏，尋找駕駛技術較佳之證
    人何文斌幫忙移動該部挖土機。約於97年6 月底，傅傳裕、
    劉信宏、何文斌3 人前往上述挖土機為乙○○移動後停放之
    處，由何文斌啟動挖土機欲離開斜坡之際，因重心不穩滑落
    山溝等事實。
  (七)復徵諸證人乙○○證稱被告甲○○詢問其是否可以處理該部
    挖土機後，被告甲○○答以沒有辦法不會開挖土機後，其等
    2 人旋即離開現場。數日後，證人乙○○自己決定要偷上述
    挖土機，並未與被告甲○○商議如何竊取挖土機、分贓等事
    宜，已如前述。是本件應係乙○○係自行決定竊取上述挖土
    機，並於被告甲○○於97年6 月11日羈押於臺灣苗栗看守所
    後至97年6 月底前某日，獨自攜帶電瓶及鑰匙至上址發動挖
    土機駛離現場而竊取之，與被告甲○○並無犯意聯絡與行為
    分擔。
  (八)至檢察官以證人乙○○於警詢時陳稱：「我當初跟甲○○發
    現該挖土機停放在苗栗市○○里○區○○道路旁，我就想說
    將他竊走變賣換取現金，因為我跟甲○○2 人均不會開挖土
    機，所以我才會打電話給我表哥傅傳裕幫忙開挖土機及處理
    該台挖土機」（參偵卷第32頁倒數第6 至8 行）、乙○○於
    偵查時陳稱：「甲○○是第一個發現怪手的，他問我有無買
    主。怪手不是甲○○的，甲○○只告訴我要找買主」（參偵
    卷第71頁第13至17行）、乙○○於審理時證稱：「甲○○問
    我有沒有辦法把怪手處理掉」（參98年度易字第239 號卷第
    34頁）、傅傳裕於警詢時陳稱：「乙○○於97年6 月底時告
    訴我，他跟甲○○有偷來1 台30型挖土機，要求我幫忙找買
    主」（參偵卷第6 頁倒數第3 至4 行）等語，足證被告甲○○與證人乙○○就竊取上述挖土機乙節，具有犯意聯絡與行
    為分擔。但查，證人乙○○於警詢、偵查時係否認竊取該部
    挖土機，並陳稱「係傅傳裕私下帶人去偷開挖土機，可能技
    術不好摔落山谷」（以上參同上偵卷第2 行、倒數第4 至5
    行）、「我們是3 個人一起去看怪手而已。甲○○只告訴我
    要找買主，並沒有說要如何分錢」、「我們當時並沒有下手
    偷，只告訴傅傳裕要找買主」（以上參同上偵卷第71至72頁
    ）等語。是由證人乙○○上述陳述，可知其與被告甲○○對
    於是否共同竊取上述挖土機、如何竊取及分贓等事宜，均未
    做討論或協議，第一次見到前述挖土機時，並未下手偷竊。
    且上述挖土機原先停放之處、嗣後為乙○○駕駛離開後停止
    處所、挖土機掉落山溝之處，亦無任何與被告甲○○有關聯
    的物品扣案可佐，尚不能以被告甲○○請證人乙○○尋找買
    主或請證人乙○○「處理」，即認其等2 人對竊取上述挖土
    機，具有共同犯意聯絡與行為分擔。
五、綜上所述，檢察官之舉證，均不足以證明被告甲○○有刑法
    第320 條第1 項之竊盜之犯行。此外，復查無其他積極證據
    足資證明被告有何公訴人所指之犯行，揆諸前揭判例及說明
    之意旨，及本諸「罪疑唯輕」之法則，自應為被告無罪判決
    之諭知。
據上論斷，應依刑事訴訟法第301 條第1 項，判決如主文。
本案經檢察官林俊杰到庭執行職務。
中    華    民    國    98    年    10    月    27    日
                  刑事第一庭法  官  呂曾達
以上正本證明與原本無異。
如不服本判決，應於判決送達後10日內向本院提出上訴狀（應抄
附繕本）。告訴人或被害人如對於本判決不服者，應具備理由請
求檢察官上訴，其上訴期間之計算係以檢察官收受判決正本之日
期為準。
                            書記官  劉容辰
中    華    民    國    98    年    10    月    27    日


司法院資訊處製作；財團法人民間司法改革基金會備份。
